【裁判字號】    97,訴,1463
【裁判日期】    970930
【裁判案由】    違反毒品危害防制條例
【裁判全文】
臺灣臺南地方法院刑事判決              97年度訴字第1463號
公  訴  人  臺灣臺南地方法院檢察署檢察官
被      告  甲○○
                    （現於臺灣臺南監獄臺南分監執行）
上列被告因違反毒品危害防制條例案件，經檢察官提起公訴（97
年度毒偵字第1699號），被告於準備程序中就被訴事實為有罪之
陳述，本院合議庭裁定改依簡式審判程序審理，判決如下：
    主  文
甲○○施用第一級毒品，累犯，處有期徒刑拾月。扣案之海洛因
貳包（驗後合計淨重零點零肆公克）及其包裝袋貳個，均沒收
銷燬之；吸管壹支、注射針筒伍支，均沒收。又施用第二級毒品
，累犯，處有期徒刑柒月；扣案之甲基安非他命壹包（驗後淨重
零點零柒陸公克）及其包裝袋壹個，均沒收銷燬之。應執行有期
徒刑壹年貳月，扣案之海洛因貳包（驗後合計淨重零點零肆公
克）及其包裝袋貳個、甲基安非他命壹包（驗後淨重零點零柒陸
公克）及其包裝袋壹個，均沒收銷燬之；吸管壹支、注射針筒伍
支，均沒收。
    事  實
一、甲○○前於民國89年間因施用毒品案件，經本院以89年度毒
    聲字第2098號裁定送觀察、勒戒後，認無繼續施用毒品傾向
    ，由臺灣臺南地方法院檢察署檢察官以89年度毒偵字第1800
    號、第1801號為不起訴處分確定，並於89年8 月28日釋放出
    所；復於上開觀察、勒戒執行完畢釋放後5 年內之93年間，
    再犯施用毒品案件，經本院以93年度簡字第2036號判決判處
    有期徒刑6 月確定，於94年4 月8 日縮刑期滿執行完畢。另
    其曾於94年因竊盜案件，經本院以94年度易字第286 號判決
    判處有期徒刑8 月確定，於95年5 月20日縮刑期滿執行完畢
    。詎其猶不知悔改，仍未戒除毒癮，復基於施用第二級毒品
    甲基安非他命之犯意，於97年6 月30日19時許，在其阿姨位
    於臺南縣新市鄉○○街7 巷27號住處，將甲基安非他命置於
    玻璃球（未據扣案）燒烤產生煙氣，再以口鼻吸食之方式，
    施用第二級毒品甲基安非他命1 次；另基於施用第一級毒品
    海洛因之犯意，於97年7 月1日23時許，在其阿姨上開住處，
    將海洛因加水稀釋後，以注射針筒注射之方式，施用第一級
    毒品海洛因1次。嗣於97年7月2日7時30分許，因另案通緝，
    為警在其阿姨上住處前緝獲，扣得第一級毒品海洛因2 包（
    驗前合計淨重0.325 公克、驗後合計淨重0.304 公克）、第
    二級毒品甲基安非他命1 包（驗前淨重0.087 公克、驗後淨
    重0.076 公克）、其所有供施用海洛因所用之吸管1 支、注
    射針筒5 支，並經其同意採尿送驗後呈嗎啡及甲基安非他命
    之陽性反應，始知上情。
三、案經臺南縣警察局玉井分局報請臺灣臺南地方法院檢察署檢
    察官偵查起訴。
    理  由
一、本件被告甲○○所犯係死刑、無期徒刑、最輕本刑為3 年以
    上有期徒刑以外之罪，其於本院準備程序中就被訴事實為有
    罪之陳述，經法官告知被告簡式審判程序之旨，並聽取公訴
    人、被告之意見後，由本院合議庭依刑事訴訟法第273 條之
    1 第1 項規定，裁定由受命法官獨任進行簡式審判程序，先
    予敘明。
二、上開事實，業據被告於警詢、偵查中及本院審理時坦承不諱
    （見警卷第2 至3 頁、偵卷第20至21頁、本院卷第20、27頁
    ），且被告為警查獲時採尿送驗結果呈嗎啡（即海洛因水解
    後之反應）及甲基安非他命之陽性反應，有正修科技大學超
    微量研究科技中心97年7 月16日R00-0000-000 號檢驗報告1
    紙在卷可稽（見偵卷第24頁）。又扣案之米白色粉末2 包（
    驗前合計淨重0.325 公克、驗後合計淨重0.304 公克），經
    送高雄市立凱旋醫院鑑驗結果均呈海洛因之陽性反應，有該
    院97年7 月10日高市凱醫驗字第7497號濫用藥物成品檢驗鑑
    定書1 紙在卷可佐（見偵卷第10頁）；扣案之白色晶體1 包
    （驗前淨重0.087 公克、驗後淨重0.076 公克），經送同院
    鑑驗結果呈甲基安非他命之陽性反應，有同院97年9 月12日
    高市凱醫驗字第8212號濫用藥物成品檢驗鑑定書1 紙在卷可
    憑（見本院卷第15頁）。上述鑑驗結果，均係檢驗機關本於
    專業知識及以精密儀器或科學檢驗方法所得之結論，自可憑
    信。此外，復有被告所有之吸管1 支、注射針筒5 支扣案及
    查獲照片2 幀在卷可證（見警卷第8 頁），足見被告自白與
    事實相符，堪以採信。
三、按毒品危害防制條例於92年7 月9 日修正公布，其中第20條
    、第23條將施用毒品之刑事處遇程序，區分為「初犯」、「
    5 年內再犯」、「5 年後再犯」，而依立法理由觀之，僅限
    於「初犯」、「5 年後再犯」，始應先經觀察、勒戒或強制
    戒治程序，倘被告於5 年內已再犯，經依法追訴處罰，縱其
    第三次（或第三次以上）再度施用毒品之時間，在初犯經觀
    察、勒戒或強制戒治執行完畢釋放5 年以後，已不合於「5
    年後再犯」之規定，且因已於「5 年內再犯」，顯見其再犯
    率甚高，原實施觀察、勒戒或強制戒治，已無法收其實效，
    即應依該條例第10條處罰（最高法院95年5 月9 日95年度第
    7 次刑事庭會議決議參照）。查被告前於89年間因施用毒品
    案件，經本院以89年度毒聲字第2098號裁定送觀察、勒戒後
    ，認無繼續施用毒品傾向，由臺灣臺南地方法院檢察署檢察
    官以89年度毒偵字第1800 號 、第1801號為不起訴處分確定
    ，並於89年8 月28日釋放出所；復於上開觀察、勒戒執行完
    畢釋放後5 年內之93年間再犯施用毒品案件，經本院以93年
    度簡字第2036號判決判處有期徒刑6 月確定，於94年4 月8
    日縮刑期滿執行完畢等情，有臺灣高等法院被告全國前案紀
    錄表1 份在卷可參。是被告於觀察、勒戒執行完畢釋放後，
    5 年內已再犯施用毒品案件，經法院判處罪刑確定，則其再
    犯本件施用毒品案件，即非屬該條例第20條第3 項所稱「5
    年後再犯」之情形，檢察官自應依法追訴。從而，本件事證
    明確，被告犯行洵堪認定。
四、查海洛因及甲基安非他命分屬毒品危害防制條例第2 條第2
    項第1 款、第2 款所稱之第一級、第二級毒品，均不得持有
    、施用，被告竟持以施用，核其所為，係犯同條例第10條第
    1 項之施用第一級毒品罪、同條第2 項之施用第二級毒品罪
    。其施用前持有海洛因、甲基安非他命之低度行為，應為施
    用之高度行為所吸收，均不另論罪。其所犯上述2 罪，犯意
    各別，行為互異，應予分論併罰。又被告前於94年因竊盜案
    件，經本院以94年度易字第286 號判決判處有期徒刑8 月確
    定，於95年5 月20日縮刑期滿執行完畢，此有臺灣高等法院
    被告全國前案紀錄表各1 份在卷可按，其受徒刑之執行完畢
    ，5 年以內故意再犯有期徒刑以上之上述2 罪，皆為累犯，
    依法均應加重其刑。爰審酌被告素行非佳，經觀察、勒戒後
    ，仍未能戒除毒癮，顯見其無戒毒悔改之意，惟念其施用毒
    品乃自戕行為及其犯罪後坦承犯行，已具悔意之犯後態度，
    並兼衡其智識程度、生活狀況等一切情狀，分別量處如主文
    所示之刑，並定其應執行之刑。又扣案之海洛因2 包（驗後
    合計淨重0.304 公克）、甲基安非他命1 包（驗後淨重0.07
    6 公克），為第一級、第二級毒品，已如前述；而包裝海洛
    因毒品之包裝袋2 個、包裝甲基安非他命之包裝袋1 個，因
    分別殘留微量海洛因、甲基安非他命成分，而無從析離，應
    依毒品危害防制條例第18條第1 項前段規定，與上開毒品併
    予沒收銷燬之；扣案之吸管1 支、注射針筒5 支，均係被告
    所有供施用海洛因所用之物，併依刑法第38條第1 項第2 款
    規定，均宣告沒收。至因鑑驗而耗損之海洛因0.021 公克、
    甲基安非他命0.011 公克，顯均已滅失，自無庸為沒收銷燬
    之諭知；另被告所有供施用甲基安非他命所用之玻璃球已經
    丟棄之情，業據其供明在卷（見本院卷第27頁），茲玻璃球
    屬易碎之物，既經丟棄，衡情，應已滅失，亦無庸宣告沒收
    。
據上論斷，應依刑事訴訟法第273 條之1 第1 項、第299 條第1
項前段，毒品危害防制條例第10條第1 項、第2 項、第18條第1
項前段，刑法第11條、第47條第1 項、第51條第5 款、第38條第
1項第2 款，判決如主文。
本案經檢察官乙○○到庭執行職務。
中    華    民    國    97    年    9     月    30    日
                  刑事第十一庭  法  官   蘇碧珠
右正本證明與原本無異。
如不服本判決應於收受本判決送達後10日內向本院提出上訴書狀
，其未敘述上訴理由者，並得於提起上訴後10日內向本院補提理
由書狀（均須按他造當事人之人數附繕本）「切勿逕送上級法院
」
                                書記官   許哲萍
中    華    民    國    97    年    9     月    30    日
附錄本案論罪科刑法條全文
毒品危害防制條例第10條：
施用第一級毒品者，處 6 月以上 5 年以下有期徒刑。
施用第二級毒品者，處 3 年以下有期徒刑。


司法院資訊處製作；財團法人民間司法改革基金會備份。
